【裁判字號】    88,交上更(一),300
【裁判日期】    890131
【裁判案由】    業務過失致死
【裁判全文】
臺灣高等法院臺中分院刑事判決              八十八年度交上更(一)字第三○○號
    上  訴  人
    即  被  告  甲○○
右上訴人因過失致死案件，不服台灣南投地方法院中華民國八十六年四月二十八日第
一審判決（民國八十六年度交訴字第一五號，起訴案號：台灣南投地方法院檢察署民
國八十六年度偵字第一七九八號），提起上訴，經本院判決後，案經最高法院發回更
審，本院判決如左：
      主  文
原判決撤銷。
甲○○因過失致人於死，處有期徒刑陸月，如易科罰金，以參佰元折算壹日。
      事  實
一、甲○○尚未取得駕照，於民國（下同）八十六年三月十七日上午七時五十分許，
    無照駕駛車牌號碼ＲＪ－三八七一號自用小客車，沿彰化縣芬園鄉往南投縣草屯
    鎮方向行駛，欲前往修理廣告看板，途經南投縣草屯鎮○○里○○路與博愛路交
    岔路口附近限速四十公里以下路段，應注意車前狀況，且不得超速行駛，以避免
    發生危險，而依當時天候及路面狀況，又無不能注意之情形，竟能注意而疏未注
    意車前狀況，仍以時速六十公里以上之速度貿然超速行駛，致在道路中心線之雙
    黃線上與由其左方沿台中市往草屯鎮方向駛來，由李建成所駕駛之車牌號碼ＬＩ
    Ｒ－七○一號重型機車相撞，李建成遭甲○○之汽車高速擦撞，人車倒地，甲○
    ○竟駕車逃逸，李建成嗣經人送醫後，延至翌日上午九時十分許顱內出血不治死
    亡。而警察經依目擊者所記之肇事車車號，始循線查獲甲○○到案。
二、案經李建成之兄乙○○訴由南投縣警察局草屯分局移送臺灣南投地方法院檢察署
    檢察官相驗後偵查起訴。
      理  由
一、訊據上訴人即被告甲○○（以下簡稱被告）固坦承於右揭時地肇禍之事實不諱，
    惟辯稱：係李建成之機車撞到其車之左側前門云云。經查：前揭事實，業據目擊
    證人郭將學分別於警訊及檢察官偵查中指述明確，並繪製現場圖附於相驗卷內可
    稽，復有南投縣警察局道路交通事故調查報告表(一)、(二)及現場照片六幀附於相驗
    卷內可稽。而依照片所示，被告所駕駛之自小客車係駕駛座之車門受損，而被害
    人所騎乘機車之車頭卻無毀損，是本件車禍因係被告駕車擦撞被害人所致，被告
    所辯要屬事後卸責之詞，不足採信。又被害人李建成確因本件車禍死亡，亦經臺
    灣南投地方法院檢察署檢察官督同法醫到場相驗屬實，製有相驗筆錄、驗斷書、
    相驗屍體証明書附於相驗卷內足憑。按行車速度，依標誌之規定，無標誌者在市
    區道路，時速不得超過四○公里；次按汽車行駛時，駕駛人應注意前車狀況，並
    隨時採取必要之安全措施，道路交通安全規則第九十三條第一項第一款、第九十
    四條第三項分別定有明文，本件肇事地段為市區道路，其行車速度，時速不得超
    過四十公里，被告駕車行經此處，自應注意上述道路交通安全規定，且依當時天
    候晴、日間自然光線及路面乾燥無缺陷狀況，有前揭調查報告表為憑，並無不能
    注意情事，竟疏不注意車前狀況，貿然超速行駛，因而肇禍致人死亡，被告自應
    負過失之責任。本件事證已臻明確，被告之犯行堪足認定。
二、核被告所為，係犯刑法第二百七十六條第一項之普通過失致死罪。公訴人雖以被
    告平日以從事看板廣告為業，駕駛自用小客車或小貨車載運廣告看板為其附隨業
    務，是被告應係從事駕駛業務之人，被告駕車致於於死，應係犯刑法第二百七十
    六條第二項之業務過失致死罪。查被告於偵查中雖坦承：平時做廣告看板為業，
    做近一年，車子有時載小貨物，如果大件都用小貨車等語在卷 (見相驗卷第二十
    二頁正、背面）。惟被告既係做廣告看板為業，其工作性質應係先在工作場所將
    看板製作完成後，再視看板大小，而以自小客車或小貨車運送看板至客戶處，是
    汽車應僅係於看板製作完成後，作為運送之工具，被告既非從事司機之工作，若
    未運送看板時，駕駛汽車應僅係被告作為代步之工具，而非附隨業務，而本件被
    告肇事時並非運送看板，故被告所為應僅係觸犯刑法第二百七十六條第一項之普
    通過失致死罪，而非業務過失致死罪，公訴人之起訴法條似有未洽，應予變更。
    又被告無照駕車肇禍，因而致人死亡，應依道路交通管理處罰條例第八十六條第
    一項之規定，加重其刑。原審以被告罪證明確，予以論罪科刑，固非無見，惟查
    被告所觸犯者應係普通過失致死罪，原審認係業務過失致死，容有未洽。被告以
    原審量刑過重，指摘原判決不當，雖無理由。但原判決既有上述可議之處，自應
    由本院予以撤銷改判。被告肇事後未救護被害人且加速逃逸，罔顧他人生命安全
    ，惡性非輕，本應從重量處，惟念於肇事後對被害人家屬已為民事賠償（參原審
    卷附調解書），併參酌其素行過失程度等一切情狀，量處如主文第二項所示之刑
    ，並諭知易科罰金之折算標準，以示儆惕。
三、至被告涉嫌刑法第二百九十四條第一項之遺棄罪，因與被告所犯上開過失致死罪
    ，犯意各別，罪名互殊，非裁判上一罪，而遺棄罪又未經原審判決，且非上訴之
    範圍，本院無從併予審理，此部分應退由原審另行審結，併此敘明。
據上論斷，應依刑事訴訟法第三百六十九條第一項前段、第三百六十四條、第三百條
、第二百九十九條第一項前段，刑法第二百七十六條第一項、第四十一條，道路交通
管理處罰條例第八十六條第一項，罰金罰鍰提高標準條例第一條前段、第二條，判決
如主文。
本案經檢察官丙○○到庭執行職務。
中      華      民      國    八十九     年      一       月   三十一   日
                                  臺灣高等法院臺中分院刑事第十庭
                                        審判長法  官  黃  永  泉
                                              法  官  蕭  廣  政
                                              法  官  蔡  名  曜
右正本證明與原本無異。
檢察官得上訴，被告不得上訴。
如不服本判決應於收受送達後十日內向本院提出上訴書狀，其未述上訴之理由者並
得於提起上訴後十日內向本院補提理由書（均須按他造當事人之人數附繕本）。
                                              書記官  陳  信  和
中      華      民      國    八十九     年      二       月     一     日
                                                                        Ｑ


司法院資訊處製作；財團法人民間司法改革基金會備份。
